【裁判字號】    94,重訴,1211
【裁判日期】    950103
【裁判案由】    損害賠償
【裁判全文】
臺灣臺北地方法院民事裁定            94年度重訴字第1211號
原      告  中國石油股份有限公司
法定代理人  郭進財
訴訟代理人  潘正芬律師
            薛進坤律師
被      告  甲○○
訴訟代理人  盧國勳律師
            陳貴德律師
上列當事人間損害賠償事件，本院裁定如下：
    主  文
本件移送臺灣臺南地方法院。
    理  由
一、按當事人得以合意定第一審管轄法院，但以關於由一定法律
    關係而生之訴訟為限，民事訴訟法第24條第1項定有明文；
    民事訴訟法所以規定當事人得合意定管轄法院，乃因法定管
    轄規定於實際上常造成當事人諸多不便，故為尊重當事人之
    程序選擇權，兼顧當事人實行訴訟之便利，於無礙公益上特
    別考量所作管轄之規定（如專屬管轄之規定）下，特容許
    當事人得合意定第一審管轄法院，上開規定之立法意旨既係
    為便利當事人實行訴訟而設，則兩造於起訴前合意指定之管
    轄法院，必須限於一定之法院，始能謂係便利當事人實行訴
    訟，如當事人一造以定型化契約廣泛將不特定多數第一審法
    院定為合意管轄之法院，用與他造當事人簽訂契約，即與合
    意管轄之立法意旨有悖；是當事人合意定數管轄法院時，雖
    非法所不許，然亦應限於特定之一個或數個法院，如合意泛
    指當事人一造得向不特定多數法院起訴，自為法所不許，最
    高法院86年度台抗字第139號著有判決闡釋甚明。
二、經查，本件原告固主張依兩造間授信約定書約定條款第八條
    ，兩造合意以本院為第一審管轄法院，爰向本院起訴請求被
    告損害賠償云云，惟依兩造間土地建築改良物抵押權設定契
    約書其他約定事項第八條係約定「債務人及擔保物提供人因
    本契約涉訟時，同意以抵押權人（即原告）總公司或所屬各
    分支機構營業所在地之法院或地方法院為第一審管轄法院，
    但法律有專屬管轄之規定者，從其規定」，該約定除以原告
    總公司所在地法院外，其他原告分支機構所在地之法院亦均
    有管轄權，而原告作為一全國性知名石油公司，除臺北縣市
    外，在桃竹苗地區、台中地區、嘉南地區、高雄地區、東部
    地區均設有分支機構，此經本院職權查證屬實，有原告公司
    服務據點網頁影本附卷可參，如依該約定，則原告除得於本
    院起訴外，尚得得依其意思選擇於臺灣各地地方法院任選一
    法院起訴，揆諸前揭說明，是以此項約定關於由各分支機構
    營業所在地法院管轄部分，與民事訴訟法第24條意旨有悖，
    應屬無效。
三、按訴訟之全部或一部，法院認為無管轄權者，依原告聲請或
    依職權以裁定移送其管轄法院，民事訴訟法第28條第1項定
    有明文。本件兩造關於合意定各分支機構營業所在地地方法
    院為管轄法院之約定應為無效，已如前述，即應適用民事訴
    訟法第一條之規定，以被告住所地之法院即臺灣臺南地方法
    院管轄，茲原告向無管轄權之本院起訴，顯係違誤，爰依職
    權將本件移送於該管轄法院。
四、依民事訴訟法第28條第1項，裁定如主文。
中    華    民    國    95    年    1     月    3     日
                  民事第六庭    法  官  楊晉佳
以上正本係照原本作成。
如對本裁定抗告須於裁定送達後10日內向本院提出抗告狀，並繳
納抗告費新臺幣1,000元。
中    華    民    國    95    年    1     月    3     日
                                書記官  朱俶伶


司法院資訊處製作；財團法人民間司法改革基金會備份。
